---
title: "Trabajo Regresión Avanzada"
author: "María Cecilia Arce"
date: "2-03-2024"
output:
  html_document:
    toc: yes
    code_folding: show
    toc_float: yes
    df_print: paged
    theme: united
    code_download: true
  pdf_document:
    toc: yes
    code_folding: show
    toc_float: no
    df_print: paged
    theme: united
    code_download: true


---
```{r setup, include=FALSE}
knitr::opts_chunk$set(echo = TRUE)

library(dplyr) # Manipulation and transformation of data
library(readxl) # Reading Excel files
library(ggplot2) # Creating elegant data visualisations using the Grammar of Graphics
library(MVN) # Multivariate normality tests
library(corrplot) # Visualization of correlation matrices
library(aod) # Analysis of Overdispersed Data
library(Ecdat) # Data sets for econometrics
library(car) # Companion to Applied Regression, includes data sets and functions
library(lmtest) # Testing linear regression models
library(MASS) # Support functions and data sets for Venables and Ripley's MASS
library(robustbase) # Basic robust statistics
library(quantreg) # Quantile regression
library(olsrr) # Tools for building OLS regression models
library(tidyverse) # An opinionated collection of data science packages
library(caret) # Classification and regression training
library(glmnet) # Lasso and elastic-net regularized generalized linear models
library(pls) # Partial least squares and principal component regression
library(nortest) # Tests for normality
library(moments) # Moments, cumulants, skewness, kurtosis and related tests
library(stats) # Statistical functions included in base R
library(reshape2) # Flexibly reshape data
library(gridExtra) # Arranging multiple grid-based plots
library(lsr) # Companion to "Learning Statistics with R"
library(gamlss) # Generalised Additive Models for Location Scale and Shape
library(ggpubr) # 'ggplot2' Based Publication Ready Plots
library(pgirmess) # Spatial analysis and data mining
library(ResourceSelection) # Resource selection (habitat) functions
library(vcd) # Visualizing categorical data
library(pROC) # Display and analyze ROC curves
library(ROCR) # Visualizing the performance of scoring classifiers


```

## Ejercio 2 - ANOVA 2 vias
### a) Análisis de cada factor por separado

```{r}
# Eliminar todos los objetos en el entorno global
rm(list = ls())
library(readr)
datos <- read.table("C:/Users/arceg/OneDrive/Escritorio/RA/odonto.csv", sep = ";", header = TRUE)

colnames(datos) <- c("muestra", "largo", "soporte", "dosis")

#Dimensión del objeto, ver las primeras filas, traigo los datos
dim(datos)
head(datos)

# ANOVA 2 vias, estudia la relacion entre una variable dependiente cuantitativa (longuitud) y 2 variables independientes cualitativas (soporte y la dosis), ambas con distintos niveles. 
#Convierto en factor a soporte y dosis para que me lo reconozca como variable categorica
datos$soporte=as.factor(datos$soporte)
datos$dosis=as.factor(datos$dosis)

#Elimino la columna "muestra"
datos <- datos[,2:4]
datos
```
```{r}
#Se analiza por separado la variable soporte y dosis para ver si influyen en el largo 
#Graficamente
attach(datos)
boxplot(largo~soporte, col= c("blue", "green"), main="Largo y soporte usado", xlab = "soporte", ylab = "largo")

#Analiticamente, la H:0 = que que las medias son iguales 
aov.soporte <-aov(datos$largo~datos$soporte,data=datos)
summary(aov.soporte)

```
0,06 > 0,05 (nivel de significiacia), por lo que no se rechaza que la media de cada grupo (OJ y VC) sean iguales. Quiere decir que el tipo de soporte usado no influye en la medida del largo. Esto es siempre que se cumpla las condiciones del uso de ANOVA: la normalidad y homogeneidad de la varianza

```{r}
# Analizo la normalidad
# Lo veo graficamente
qqnorm(resid(aov.soporte))
qqline(resid(aov.soporte))

# Opcion 1 Shapiro test
shapiro.test(residuals(aov.soporte))

# Opción 2 Anderson-Darling 
library(nortest)
ad.test(residuals(aov.soporte))

#Opción 3 D'Agostino test
library(moments)
agostino.test(residuals(aov.soporte))


# Analizamos la homocedasticidad
#Opción 1 Bartlett test
bartlett.test(largo,soporte)

#Opción 2 Levene Test, para muestras pequeñas
leveneTest(largo, soporte)


```
Graficamente se ve que salvo algunos puntos cumple la normalidad.Coincide con los dastos del test de normalidad al ser el p-valor > 0.05 (nivel de significacia) no rechazo normalidad. 

Tampoco se rechaza la homocedasticidad, los test dan mayor que el nivel de significancia. 

POr lo tanto se concluye que el tipo de soporte no afecta al largo. 

```{r}
# si no se cumpliria podría transformar los datos pero se complica la interpretacion

```

```{r}
# Idema para largo y la dosis
#Graficamente

boxplot(datos$largo~datos$dosis, col= c("red", "yellow", "purple","grey"), main= "Largoy dosis usada", xlab ="dosis",ylab = "Largo")

#Analiticamente, la H:0 = que que las medias son iguales 
aov.dosis <-aov(datos$largo~datos$dosis, data=datos)
summary(aov.dosis)


```
Graficamente se ve una importante diferencia en las medias, condice con el analisis del ANOVA, p-valor es casi 0 < 0,05 por lo que se puede rechazar la H0 de que las medias son iguales siempre que se cumpla las condiciones de normalidad y homocedastisidad. 
Que las medias no sean iguales (al menos dos de ellas) quiere decir que la dosis sí influye en la variables respuesta que es la longuitud.


```{r}
#Verifico las condiciones del ANOVA
# Analizo la normalidad
# Lo veo graficamente
qqnorm(resid(aov.dosis))
qqline(resid(aov.dosis))

# Opcion 1 Shapiro test
shapiro.test(residuals(aov.dosis))

# Opción 2 Anderson-Darling 

ad.test(residuals(aov.dosis))

#Opción 3 D'Agostino test
agostino.test(residuals(aov.dosis))


# Analizamos la homocedasticidad
#Opción 1 Bartlett test
bartlett.test(largo,dosis)

#Opción 2 Levene Test, para muestras pequeñas
leveneTest(largo, dosis)

```
Cumple las condiciones de ANOVA. Se puede confirmar que las medias no son iguales


### b) Análisis de la interacción
En la interaccion se puede verificar cómo afecta conjuntamente las dos variables dependientes (dosis y tipo de soporte) a la variable dependiente (largo). 

```{r}
# Analizo graficamente como interactuan las variables respecto a la media

interaction.plot(trace.factor = datos$soporte, x.factor = datos$dosis, response = datos$largo, fun = "mean", legend = TRUE, col = c("blue", "green"), lty = c(1, 1), lwd = 2) 

interaction.plot(trace.factor = datos$dosis, x.factor = datos$soporte, response = datos$largo, fun = "mean", legend = TRUE, col = c("red", "gold","grey"), lty = c(1,1,1), lwd = 2)


# Analizo analiticamente
aov.2vias <-aov(largo~soporte*dosis,data=datos)
summary(aov.2vias)

```
El primer gráfico de interacción se ve como la media del largo cambia respecto a la dosis para cada tipo de soporte. 
El el segundo gráfico se ve como la media del largo cambia según el tipo de soporte para cada una de las tres dosis. En el caso de la dosis 2 (linea gris) la influencia no cambia, en cambio con la dosis 0,5 y 1 influye en la media el tipo de soporte. 

Al no cruzarce las líneas, podría significar que los factores soporte y dosis actúan de modo independiente y no interactúan entre sí de modo adicional. 

En los resultados del anova, las variables soporte y dosis son significativas, lo que puede entenderse como que afectan  a la variable respuesta cada una de manera independiente. En cambio la interacción soporte-dosis es menos significativa. 

```{r}
#Para saber cuán significativa es, o lo que es lo mismo qué proporción de la variable respuesta es explicada por cada variale se usa el eta cuadrado parcial(% de la varianza explicada por las variables predictoras)
etaSquared(aov.2vias)

```
eta.sq=R2 (suma de cuadrados del efecto/suma de cuadrados totales)
eta.sq.part = (suma de cuadrados del efecto/(suma de cuadrados totales+suma de cuadrado de errores))
Significa que el tipo de soporte explica el 22% de la varianza de la variable largo, la dosis el 77% y la interacción entre soporte y dosis el 13% (esta interaccion es considerada entre media y baja) por lo que se podría plantear como opción un modelo anova 2 vias sin interacción.

Verifiamos si el modelo cumple las condiciones de normalidad y homosedasticidad. 

```{r}

# Analizo la normalidad
# Lo veo graficamente
qqnorm(resid(aov.2vias))
qqline(resid(aov.2vias))

# Opcion 1 Shapiro test
shapiro.test(residuals(aov.2vias))

# Opción 2 Anderson-Darling 
ad.test(residuals(aov.2vias))

#Opción 3 D'Agostino test
agostino.test(residuals(aov.2vias))


#Opción 2 Levene Test, para muestras pequeñas
leveneTest(largo~soporte*dosis, data = datos)

```
No rechano normalidad ni homocedasticidad

### c) Comparaciones post-hoc y recomendaciones.

Las comparaciones post-hoc se utilizan cuando hay diferencias estadisticas entre los grupos.  

```{r}
# Para el caso del anova 2 vias, se utiliza la funcion Turkey que compara todas las posibles combinaciones de medias de las variables y niveles, además determina cuales son significativamente diferentes

TukeyHSD(aov.2vias, conf.level=0.95)
```
Para la variable soporte y dosis son todos significativos. 
En cambio para la interaccion algunas combinaciones no son significativas: VC:2-OJ:2, OJ:2-OJ:1, VC:2-OJ:1, VC:1-OJ:0.5, no hay evidencia que sus medias sean distintas

Se usa el p-adj (p-valor ajustado) que es el corregido porque en las multiples comparaciones tiene más posibilidades de error

```{r}
# Dado que la interacción entre las dos variables no parece ser tan significativa, se podría plantea un modelo de anova de 2 vias sin interaccion

aov.solo2vias <-aov(largo~soporte+dosis,data=datos)
summary(aov.solo2vias)

etaSquared(aov.solo2vias)
```
En este caso se podría decir que el 20% de la variacion del largo es debido al soporte y el 74% es debido a la dosis. 


